【裁判字號】    97,台抗,544
【裁判日期】    970821
【裁判案由】    租佃爭議
【裁判全文】
最高法院民事裁定              九十七年度台抗字第五四四號
再 抗告 人  甲 ○ ○
            乙 ○ ○
            丙○○○
            丁 ○ ○
上列再抗告人因與相對人戊○○間租佃爭議事件，對於中華民國
九十七年五月八日台灣高等法院台南分院裁定（九十七年度重抗
字第一號），提起再抗告，本院裁定如下：
    主  文
原裁定廢棄，應由台灣高等法院台南分院更為裁定。
    理  由
按對於抗告法院之裁定再為抗告，僅得以其適用法規顯有錯誤為
理由，並經原法院之許可，且該許可以原裁定所涉及之法律見解
具有原則上之重要性者為限，民事訴訟法第四百八十六條第四項
、第五項定有明文。本件再抗告意旨謂：系爭土地係耕地租用，
再抗告人依耕地三七五減租條例第二十六條規定，提出調解、調
處，因故未能成立調解、調處，由台南縣政府調解處，再移送第
一審法院處理，再抗告人所依循之程序亦為耕地三七五減租條例
之規定，依同條例第二十六條規定自應免繳訴訟費用，原裁定依
土地法第一百零六條第一項規定認系爭土地非農地，不適用耕地
三七五減租條例之規定，原裁定適用法規顯有錯誤。又再抗告人
主張有法定理由收回系爭租賃物，即屬因租賃權涉訟之事件，依
民事訴訟法第七十七條之九規定，於未定租賃期間者，應依二期
租金之總額計算訴訟標的價額，惟原裁定認應依系爭土地之價額
計算訴訟標的價額，其適用法規亦屬錯誤云云。核其係以適用法
規顯有錯誤為理由，且涉及之法律見解以耕地三七五減租條例之
適用範圍，有加以闡釋之必要，自具有原則上之重要性，故本件
再抗告應予許可，合先敘明。
次查本件再抗告人向台灣台南地方法院（下稱台南地院）起訴主
張：兩造就再抗告人所有系爭台南縣仁德鄉○○段地號五七五、
五八○、五八一、五八四、五八五號土地（以下簡稱系爭土地）
發生租佃爭議，經台南縣仁德鄉公所調解不成後，由台南縣政府
調處亦未能成立，台南縣政府乃將本件訴訟移送台南地院審理，
再抗告人爰依耕地三七五減租條例第十八、十九條之規定，請求
相對人將系爭土地返還伊之判決。台南地院以系爭土地非農地，
無耕地三七五減租條例之適用。從而，再抗告人提起本件訴訟，
自應依法繳納裁判費。經核定其應徵第一審裁判費新台幣（下同
）五十六萬七千三百六十八元，未據繳納，命其於裁定送達後七
日內補繳，逾期不補正者，即駁回其訴。再抗告人對此裁定不服
，提起抗告。原法院以：再抗告人所提出系爭土地之土地登記謄
本，其上固記載系爭土地之地目均為「田」，然系爭土地早於民
國六十四年十一月二十日即納入「仁德都市計畫」範圍，其中台
南縣仁德鄉○○段五七五地號土地之使用分區為「乙種工業區○
○○段五八○、五八五地號土地之使用分區為「公園用地」、同
段五八四地號土地之使用分區為「住宅區○○○段五八一地號土
地之使用分區○○○道路用地」，此有仁德鄉公所九十七年一月
七日仁所建分證字第○○四五號土地使用分區證明書影本在卷可
稽。則系爭土地既經都市計畫劃定為工業區、住宅區、公園用地
、道路用地，即非土地法第一百零六條第一項所稱之農地，依最
高法院八十八年台上字第一號判例意旨，自無耕地三七五減租條
例適用之餘地。原法院限再抗告人於收受裁定送達七日內補繳第
一審裁判費之裁定並無不當，因而裁定駁回其抗告。
惟依土地法第八十三條規定：「編為某種使用地之土地，於其所
定之使用期限前，仍得繼續為從來之使用。」係指土地經編定某
種用途後，在所定使用期限前，仍得繼續為原來之使用，而非一
經編定，即使原有法律關係消滅，與土地是否經編定某種用途無
關。系爭土地之地目仍為田，有土地登記簿謄本足憑，依土地法
第八十三條之規定，仍得繼續為原來之使用，自有耕地三七五減
租條例之適用。本件再抗告人與相對人間既有耕地租賃契約存在
，雖系爭土地經編定為非農地用途，但再抗告人與相對人間原有
法律關係仍存在，再抗告人提起本件訴訟，依土地法上揭規定，
仍應有耕地三七五減租條例之適用。原法院見未及此，以裁定維
持台南地院所為上開裁定，即有可議。再抗告論旨，指摘原裁定
違背法令，求予廢棄，非無理由。
據上論結，本件再抗告為有理由。依民事訴訟法第四百九十五條
之一第二項、第四百七十七條第一項、第四百七十八條第二項，
裁定如主文。
中    華    民    國  九十七  年    八    月  二十一  日
                      最高法院民事第五庭
                          審判長法官  劉  延  村
                                法官  許  澍  林
                                法官  黃  秀  得
                                法官  李  寶  堂
                                法官  童  有  德
      本件正本證明與原本無異
                                      書  記  官
中    華    民    國  九十七  年    九    月    二    日
                                                      K


司法院資訊處製作；財團法人民間司法改革基金會備份。
